【裁判字號】    97,易,1393
【裁判日期】    970620
【裁判案由】    竊盜
【裁判全文】
臺灣臺北地方法院刑事判決              97年度易字第1393號
公  訴  人  臺灣臺北地方法院檢察署檢察官
被      告  甲○○
上列被告因竊盜案件，經檢察官聲請以簡易判決處刑（96年度偵
字第1712號），經本院認不應以簡易判決處刑（97年度簡字第36
00號），而改依通常審判程序進行（97年度易字第1393號），嗣
被告於本院審判程序就本院依職權變更為刑法第337 條罪名之事
實為有罪之陳述，經本院告知被告簡式審判程序意旨，並聽取被
告、檢察官之意見後，本院裁定依簡式審判程序審理、判決如下
：
    主  文
甲○○意圖為自已不法之所有，而侵占遺失物，處罰金新臺幣壹
萬元，如易服勞役，以新臺幣貳仟元折算壹日。緩刑貳年。
    事  實
一、緣乙○○於民國96年6 月12日凌晨零時許，前往位於臺北市
    中山區○○○路○ 段65巷之「麒田」卡拉ＯＫ店內消費，不
    慎將其所有之LG牌、型號KE970、序號000000000000000之銀
    色行動電話遺落在該餐廳內之桌上，並於同日凌晨2 時許消
    費完畢後，立即自上開「麒田」卡拉ＯＫ店前搭乘計程車返
    回臺北縣中和市之際，詎上開「麒田」卡拉ＯＫ店職員甲○
    ○拾獲後，明知上開行動電話1 具係他人（即乙○○）所有
    之物，本應依照上開店內規定交給服務臺處理，竟意圖為自
    己不法之所有，將之侵占入己。嗣於同年月中旬某日，在臺
    北市中山區○○○路某處，以新臺幣（下同）7 千元之價格
    ，出賣並交付予不知情之李明達（贓物部分，另為不起訴處
    分），嗣為警調閱上開行動電話序號調取閱通聯紀錄，而循
    線查悉，並起獲乙○○上開行動電話1 具。
二、案經臺北縣政府警察局土城分局報請臺灣臺北地方法院檢察
    署檢察官偵查、聲請以簡易判決處刑。
    理  由
壹、程序方面
一、按除被告所犯為死刑、無期徒刑、最輕本刑為3 年以上有期
    徒刑之罪或高等法院管轄第一審案件者外，於法院行準備程
    序進行中，被告先就被訴事實為有罪之陳述時，審判長得告
    知被告簡式審判程序之旨，並聽取當事人、代理人、辯護人
    及輔佐人之意見後，裁定進行簡式審判程序；且受命法官行
    準備程序，與法院或審判長有同一之權限；又簡式審判程序
    之證據調查，不受刑事訴訟法第159 條第1 項、第161 條之
    2 、第161 條之3 、第163 條之1 及第164 條至第170 條規
    定之限制，刑事訴訟法第273條之1第1項、第279條第2 項前
    段、第273條之2分別定有明文。
二、查本件被告甲○○所犯為死刑、無期徒刑、最輕本刑為3 年
    以上有期徒刑以外之罪，且非高等法院管轄第一審之案件，
    其於準備程序就前揭被訴事實為有罪之陳述，經本院告知簡
    式審判程序之旨，並聽取當事人之意見後，本院認無不得或
    不宜改依簡式審判程序進行之處，爰依刑事訴訟法第273 條
    之1第1項，爰裁定本件依簡式審判程序進行，合先敘明。
貳、實體方面
一、上揭事實，業據被告甲○○於本院97年5 月27日準備程序、
    97年6月6日審判程序時均供承不諱，核與證人乙○○於本院
    97年6月6日審判時具結證述：「（你是在96年6 月12日凌晨
    去【麒田】卡拉ＯＫ店，還是96年6 月13日去的？）我是在
    凌晨去的，大概是在半夜十二點過後，我在上開卡拉ＯＫ店
    消費應該有一、兩個小時」、「（你的手機是放在桌上，忘
    記帶走？）是的。」、「我於96年6月12日有到上開卡拉Ｏ
    Ｋ店，我當時的手機是本件ＬＧ銀色手機，我當時將手機放
    在該卡拉ＯＫ店店內大廳的桌上，當時是晚上。後來，我離
    開該卡拉ＯＫ店，我就坐計程車回到中和，我才發現我手機
    不見了，我就馬上打電話，我的上開手機電話但不通，我馬
    上打電話去該卡拉ＯＫ店，請他們幫我找，他們說找不到，
    我就去報案。報案後，警察就查到我的手機被轉賣給李明達
    ，就找到李明達，警察就把我的手機還給我」、「我回到中
    和打我自己手機，手機轉為語音信箱」、「到達中和我要拿
    我的手機，我打開皮包，我才發現我的手機不在皮包，所以
    我有打我的手機，但是轉語音信箱，我就想起剛剛有在上開
    卡拉ＯＫ店消費，我就打電話到上開卡拉ＯＫ店，請他們幫
    我找，但是他們說沒有」「（你打開你的皮包，找不到你的
    手機，這時候你才想起，你的手機是放在「麒田」卡拉ＯＫ
    店店內桌上，忘記帶走？）是的」等語情節大致相符，與證
    人李明達、乙○○於警詢、偵訊時之證述情節亦均大致符合
    （見臺灣臺北地方法院檢察署96年度偵字第16187 號，以下
    簡稱偵卷，第16至18頁、第20至24頁、第53至55頁、第63至
    66頁），並有臺北縣政府警察局土城分局公務電話紀錄表、
    扣押筆錄【受執行人李明達】、扣押物品目錄表【所有人李
    明達】、贓物認領保管單、手機照片5 張、臺北縣政府警察
    局土城分局調閱通聯及使用者基本資料申請單及調閱申請單
    明細、通聯調閱查詢單、遠傳電信函覆0000000000於96年6
    月11日起至96年6月20日止之雙向通聯紀錄、中華電信00000
    000資料查詢、臺灣臺北地方法院檢察署檢察官以96 年度偵
    字第16187號不起訴處分書在卷可稽（見偵卷，第4至10頁、
    第25至36頁、第42至49頁、第58頁、第69頁）。是證人乙○
    ○上開行動電話1具係於96年6月12日凌晨在上開「麒田」卡
    拉ＯＫ店內脫離其支配管理而屬遺失物，應堪認定。再者，
    被告為警查獲時，證人乙○○所有上開行動電話1 具係在被
    告轉賣予不知情第三人李明達持有、使用中起出，復參以自
    被告拾獲上揭物品迄至被查獲時，時間業已數日有餘，倘被
    告本打算寄還而無不法所有之意圖，則伊何須將上開行動電
    話轉賣予不知情第三人李明達，況且行動電話屬有關個人秒
    秒分分之日常生活往來消息有密切重要之關係，是被告於取
    得上開行動電話時應知悉係他人所遺失之物，惟被告拾得他
    人所有之物，應物歸原主或繳交警察機關處理、召領，不可
    據為己有，乃我國國民從小學開始，即不斷接受來自師長及
    公眾媒體教誨、宣導之公民生活常識，被告係成年人，伊必
    然具有此一知識，職是，被告自白有為自己不法所有之侵占
    意圖及犯行，與事實、經驗法則相符，而本件事證明確，其
    上揭侵占犯行堪以認定。
二、核被告所為，係犯行為時刑法第337 條之侵占遺失物罪。檢
    察官以被告所為，係犯刑法第320條第1項之普通竊盜罪，固
    非無見，惟查被告雖持有上開行動電話，然持有贓物者，可
    能之情形甚多，出於侵占遺失物或脫離本人持有之物，或係
    收受或故買贓物等不法途徑，皆有可能，能否以其持有上開
    行動電話即遽推論係竊盜所得，已非無疑，再酌證人乙○○
    於警詢、偵訊、審判時均證述：伊係將手機放在該卡拉ＯＫ
    店店內大廳的桌上，之後，伊坐計程車回到中和，我才發現
    我行動電話不見了，我就馬上用另１支電話撥打我自己上開
    行動電話號碼，但行動電話轉為語音信箱，我就想起剛剛有
    在上開卡拉ＯＫ店消費，我就打電話到上開卡拉ＯＫ店，請
    他們幫我找，但是他們說找不到，我就去報案。報案後，警
    察就查到我的行動電話被轉賣給李明達，就找到李明達，警
    察就把我的手機還給我等語綦詳，並有上開警詢、偵訊、審
    判筆錄在卷可徵。此外，遍查全卷，並無積極事證可資證明
    被告確有竊取上開行動電話之行為，自不能以推測或擬制之
    方法，即認被告有竊盜犯行，況且被告雖持有上開行動電話
    ，然查亦無證據證明被告係在證人乙○○之支配管領下竊走
    ，尚與刑法竊盜罪之構成要件有間，是公訴意旨認被告所為
    係構成竊盜罪，容有未洽。復按犯竊盜罪乃侵害財產法益之
    行為，犯罪事實自屬侵害性之社會事實，亦即刑法加以定型
    化之構成要件事實，又刑事訴訟法第300 條之變更起訴法條
    ，必以犯罪事實同一性為基礎，又所謂「同一性」，應以侵
    害性行為之內容是否雷同，犯罪構成要件是否具有共通性為
    準，若二罪名之構成要件具有相當程度之吻合而無罪質之差
    異時，即可謂具有同一性；另查侵占遺失物罪之行為人，對
    該物並未先具有委任管理等持有之關係，此與其他類型之侵
    占罪不同，而與「竊盜罪」相同，且所謂「侵占」與「竊盜
    」，俱以和平手段將物移入自己實力支配下，其客觀構成要
    件之主要事實雷同，二罪復同以為自己或第三人不法之所有
    為主觀要件，同以他人之財物為客體，同為侵害財產法益之
    犯罪，罪質尚無差異，應認為具有同一性（最高法院81年度
    台上字第2039號判決、86年度臺非字第187 號判決意旨參照
    ），從而本件公訴意旨認定之事實與上揭本院所認定之侵占
    遺失物事實既具有同一性，本院自仍得予以審理，並依法變
    更起訴法條為刑法第337條之侵占遺失物罪，並於本院97年6
    月6 日審判時當庭諭知被告、公訴檢察官一併提出攻防答辯
    ，自不生突襲，並有審判筆錄在卷可佐，併此敘明。
三、爰審酌被告未曾有任何犯罪紀錄，有臺灣高等法院被告前案
    紀錄表1 份可稽，素行尚佳，伊犯罪之動機在於貪圖不法利
    益、犯罪手段，所侵占之財物係攸關他人日常往來之連絡消
    息行動電話，雖侵占持有期間以7 千元，出賣並交付予不知
    情之李明達，對被害人造成之損害嚴重，惟其犯行坦認上揭
    侵占犯行，且已起出該行動電話交付被害人領回，並有悔改
    之意，犯後態度良好等一切情狀，量處如主文所示之刑。並
    斟酌被告高中肄業，職業為服務業，經濟狀況不富裕等情，
    有警詢筆錄可參，乃諭知如易服勞役從輕以新臺幣2,000 元
    折算1 日，用啟自新。末查被告未曾有任何犯罪前科紀錄，
    有臺灣高等法院被告前案紀錄表在卷可佐，其素行良好，並
    衡量被告動機係一時貪慾失慮致罹刑典，且被告有認錯悔改
    之意，是被告經此次偵訊、審判之教訓後，當知所警惕，信
    無再犯之虞，本院因認上開對其所宣告之刑，以暫不執行為
    適當，爰併予宣告緩刑2年，用啟自新。
據上論斷，應依刑事訴訟法第452條、第273條之1第1項、第299
條第1項前段、第300條，刑法第337條、第42條第3項，刑法施行
法第1條之1，判決如主文。
本案經檢察官王育珍到庭執行職務。
中    華    民    國    97    年  6      月     20    日
                  刑事第十六庭法  官   施添寶
以上正本證明與原本無異。
如不服本判決應於收受本判決後10日內向本院提出上訴書狀，並
應敘述具體理由，如未敘述上訴理由者，應於上訴期間屆滿後20
日內補提理由書狀於本院（均須按他造當事人之人數附繕本）「
切勿逕送上級法院」。告訴人或被害人如對於本判決不服者，應
具備理由請求檢察官上訴，其上訴期間之計算係以檢察官收受判
決正本之日期為準。
                              書記官  陳弘文
中    華    民    國    97    年  6      月     20    日
附錄本判決論罪之法條
刑法第337 條
意圖為自己或第三人不法之所有，而侵占遺失物、漂流物或其他
離本人所持有之物者，處5百元以下罰金。


司法院資訊處製作；財團法人民間司法改革基金會備份。
